【裁判字號】    91,聲繼,81
【裁判日期】    920531
【裁判案由】    請求准予繼承
【裁判全文】
臺灣板橋地方法院民事裁定  九十一年度聲繼字第八一號
    聲  明  人  丙○○
    代  理  人  乙○○
右聲明人聲明繼承遺產事件，本院裁定如左：
    主      文
聲明駁回。
程序費用由聲明人負擔。
    理      由
一、本件聲明意旨略以：被繼承人甲○○係民國（下同）七年九月三日出生，生前居
    住台北縣中和市○○路○段七○巷十一號，於八十九年三月二十三日死亡。被繼
    承人死亡後在台灣地區留有遺產，現由行政院國軍退役官兵輔導委員會專戶保管
    中。聲明人為被繼承人之配偶，居住大陸地區上海市○○區○○路五００弄四一
    號二０一室，依法對於被繼承人甲○○在台灣地區之遺產有繼承權。爰依台灣地
    區與大陸地區人民關係條例第六十六條暨施行細則第四十三條規定，檢具被繼承
    人除戶戶籍謄本、繼承系統表及經財團法人海峽交流基金會驗證之大陸地區上海
    市徐匯區公證處作成之婚姻狀況公證書暨委託書等文件，向鈞院聲明繼承之意思
    表示等情。
二、按被繼承人為大陸地區人民者，關於繼承，依該地區之法律，但在臺灣地區之遺
    產，適用臺灣地區之法律，臺灣地區與大陸地區人民關係條例第六十條定有明文
    。復按我國民法第一千一百四十八條前段規定，繼承人自繼承開始時，除本法另
    有規定外，承受被繼承人財產上之一切權利義務。同法第一千一百三十八條規定
    ，遺產繼承人，除配偶外，依左列順序定之：（一）直系血親卑親屬。（二）父
    母。（三）兄弟姐妹。（四）祖父母。故配偶及直系血親卑親屬均為我國法所定
    之繼承人。本件聲明人丙○○主張其為被繼承人甲○○在大陸地區之配偶，固據
    提出大陸地區上海市徐匯區公證處（二○○二）徐證台字第二一號婚姻狀況公
    證書、財團法人海峽交流基金會九一年核字第○四四九二三號證明書各一件為證
    。惟查，聲明人丙○○於一九四七年七月間在江蘇省常州市與被繼承人甲○○結
    婚後，於一九五三年八月二十六日業經浙江省黃岩縣人民法院判決離婚，隨於被
    繼承人甲○○死亡前之一九五六年一月三日改嫁孫崇華，此有前開婚姻狀況公證
    書可證，是聲明人丙○○已非被繼承人甲○○之配偶，且參諸被繼承人甲○○之
    配偶欄為空白，有戶籍謄本一份附卷可稽。是聲明人丙○○即非被繼承人甲○○
    之配偶，依法對被繼承人甲○○即無繼承權。從而聲明人本於臺灣地區與大陸地
    區人民關係條例第六十六條之規定，向本院為繼承之表示，尚非有據，應予駁回
    。
三、次查，夫妻因一方在台灣地區，一方在大陸地區，不能同居，而一方於民國七十
    四年六月四日以前重婚者，利害關係人不得聲請撤銷。固為台灣地區與大陸地區
    人民關係條例第六十四條所規定，惟此係指「重婚」者而言，亦即前婚姻尚屬存
    在之情形下，重為結婚者，茲丙○○既已於一九五三年八月二十六日訴請浙江省
    黃岩縣人民法院判決離婚，再於一九五六年一月三日改嫁孫崇華，即非本條例所
    規定之重婚，聲明人援引此規定主張仍有繼承權，尚非有據，併此指明。
四、依非訟事件法第八條第一項前段，裁定如主文。
中      華      民      國    九十二    年      五      月    三十一    日
                            臺灣板橋地方法院家事法庭
~B法      官  毛崑山
右為正本係照原本作成
如對本裁定抗告須於裁定送達後十日內向本院提出抗告狀
中      華      民      國    九十二    年      六      月      二      日
~B法院書記官  廖宮仕


司法院資訊處製作；財團法人民間司法改革基金會備份。
